臺灣屏東地方法院刑事判決　　　　　　　　　　　　　九十一年度交訴緝字第一號
　　公　訴　人　臺灣屏東地方法院檢察署檢察官
　　被　　　告　甲○○
右列被告因過失致死等案件，經檢察官提起公訴（八十九年度偵字第三五一六、五二
六六號），本院判決如左：
     主  文
甲○○服用酒類，不能安全駕駛動力交通工具而駕駛，處有期徒刑玖月；又因過失致
人於死，處有期徒刑貳年玖月；又服用酒類，不能安全駕駛動力交通工具而駕駛，處
有期徒刑拾壹月。應執行有期徒刑肆年肆月。
     事  實
一、甲○○明知未經考領適當駕駛執照及飲酒過量，均不得駕駛車輛，仍於民國八十
    九年三月二十日夜間時分大量飲酒而達不能安全駕駛汽車之情況下，於當晚十時
    許自屏東縣恆春鎮墾丁地區，駕駛一業已繳銷牌照之報廢自用小客車，沿省道台
    廿六線往鵝鑾鼻方向行駛，途經該省道標示卅三公里三○○公尺劃設雙黃實線路
    段時，其原並應注意車前狀況，除應在遵行車道內行駛外，在劃有分向限制線之
    路段，尤不得駛入對向來車之車道內，隨時採取必要之安全措施，且依當時行車
    環境，亦無不可抗力而有不能注意之情事，然其因酒後茫醉，處於中度酩酊之狀
    態，復絲毫未盡上開各項注意義務，竟違規侵入對向車道，因而迎面撞擊由丙○
    ○所駕駛附載黃怡婷之車號ＷＥ─二四一○號自用小客車，致黃怡婷除身體各部
    多處擦、挫傷及左肋骨骨折外，並受有腦挫傷之重創，於稍後之當晚十時三十分
    ，在送醫救治途中即已死亡（按黃怡婷於八十九年三月十三日即已雙胞胎妊娠八
    週）；丙○○則受有頭部外傷、腦震盪、右膝挫傷併骨折及右足底裂傷等傷害。
    而甲○○本身亦因受傷，送恆春基督教醫院救治，並經抽取血液檢測結果，其內
    所含酒精成份單位數值高達每十分之一公升二三二毫克。
二、甲○○前揭酒後駕車肇致重大傷亡車禍後，仍未有絲毫之警惕，又於八十九年九
    月二日晚上八時許，在屏東縣恒春鎮龍泉里友人家中，同在大量飲酒而達不能安
    全駕駛汽車及未經考領適當駕駛執照之情況下，另行起意，猶騎駛車號ＰＬＳ─
    三七一號機車上路返家，迨當晚九時十分許，途經恆春鎮○○路段時，因酒後不
    能妥善操控所騎車輛之緣故，自行摔倒肇致車禍，經警據報到場處理，並對其施
    以吐氣所含酒精成份測試，得知其單位數值仍高達每公升○‧八七毫克而查獲。
     理  由
一、前揭事實，業據被告許金生坦承不諱，就事實欄一之部分，復經告訴人即被害人
    黃怡婷之母乙○○○及丙○○指訴在卷。又前揭兩次車禍現場暨車損等狀況，亦
    有道路交通事故調查報告表及照片若干張附卷足憑。再者，被害人黃怡婷確因本
    件車禍事故，致身體各部多處擦、挫傷及左肋骨骨折外，並受有腦挫傷之重創不
    治死亡，經臺灣屏東地方法院檢察署檢察官督同法醫師相驗死因明確，並製有勘
    驗筆錄、驗斷書、相驗屍體證明書及相驗屍體照片若干張可佐；告訴人丙○○確
    因本件車禍事故，受有頭部外傷、腦震盪、右膝挫傷併骨折及右足底裂傷等傷害
    ，則有恆春南門醫院出具之診斷證明書足憑，均堪認定。
二、按「汽車駕駛人飲酒後其吐氣所含酒精成份超過每公升○‧二五毫克以上者，不
    得駕車」、「汽車行駛時，駕駛人應注意車前狀況，並隨時採取必要之安全措施
    」、「汽車在雙向二車道行駛時，均應在遵行車道內行駛；在劃有分向限制線之
    路段，不得駛入來車之車道內」，道路交通安全規則第一百十四條第二款、第九
    十四條第三項及第九十七條第一、二款分別定有明文。被告大量飲酒後，自陷注
    意及反應能力之顯著降低，且在本件禁止跨越行車分向線之路段，侵入對向車道
    ，未能盡上開交通法規所課予之注意義務因以肇事，顯有過失。
三、查酒精對中樞神經系統有麻醉作用，足導致人對外界事物狀況之知覺減緩及認知
    功能短暫性缺損，駕駛人對移動景物的追蹤、經強光照射後的視力恢復、監視四
    週之注意等反應能力均會有降低（參照臺北醫學院附設醫院精神科主任蔡尚穎所
    著「酒精對人體生理與行為之影響」一文）。被告肇致如事實欄一所示之車禍後
    ，於送恆春基督教醫院救治時，經抽取血液檢測結果，其內所含酒精成份單位數
    值高達每十分之一公升二三二毫克，有該院檢驗報告單可證（按被告該血液中所
    含酒精成份，依日本所採換算比率標準，其吐氣所含酒精成份單位數值為232 ×
    10÷2000＝1.16mg/l）；肇致如事實欄二所示之車禍後，經警檢測其吐氣所含酒
    精成份，其單位數值仍高達每公升○‧八七毫克，則有酒精含量檢測單足佐（按
    被告該吐氣所含酒精成份，採上開同一換算標準，其血液中所含酒精成份單位數
    值為0.87÷10×2000＝174mg/dl）。參以酒後吐氣所含酒精濃度達每公升○‧八
    五毫克者，其駕駛肇事率即已為未飲酒者之五十倍（中央警察大學交通學系暨交
    通管理研究所蔡中志教授所製「酒精濃度與肇事率之關係」表參照）。復據科學
    研究顯示，常人於本件被告所處上開生理狀況下，均屬中度酩酊，其外在呈現有
    運動失調、平衡障礙及判斷力遲頓之茫醉程度症狀（法務部調查局林棟樑博士所
    製「血液中酒精濃度與酒醉程度及呈現症狀之關係」表參照），足認被告實不勝
    酒力而已酒醉。
四、此外，就事實欄一部分，訊據被告初於警訊時，就本件車禍之發生渾然不知，甚
    而供稱：「我並不清楚發生何事」、「我不清楚為何及何人送我到院治療」、「
    我的記憶中，我覺得我並無駕車才對」、「我並不知道警方及熱心民眾、救護人
    ，合力破壞駕駛座，將夾在駕駛座中的我救出送醫急救」、「我並不清楚事故當
    時情形」等語；就事實欄二部分，被告初於警訊時，同亦供稱略為：「我不知道
    我有無摔倒」、「我騎機車出來，其它的我不知道，我知道我在閃避車輛摔倒而
    已，其它我不清楚」、「時速多少、視線為何、行駛方向我均不知道」等語，顯
    見被告前揭二次車禍案發當時，其因體內所含高量酒精之生理狀況，實已無法如
    常人般妥善安全駕駛動力交通工具，均足生危害於公眾往來之安全，要堪認定。
    被告就事實欄一所示之車禍，應負完全之肇事責任無疑，且被害人黃怡婷、丙○
    ○既係因被告駕車肇事之過失行為而死傷，其間即有相當因果關係至明，事證明
    確，犯行均堪認定，應予依法論科。
五、核被告(1)事實欄一所為，係犯刑法第一百八十五條之三之服用酒類，不能安全駕
    駛動力交通工具而駕駛罪、第二百七十六條第一項之過失致人於死罪及第二百八
    十四條第一項之過失傷害罪。被告無駕駛執照且酒醉駕車，因而致人死亡及受傷
    ，依法應負刑事責任，應依道路交通管理處罰條例第八十六條第一項規定加重其
    刑。被告一駕車之過失行為，分別造成被害人黃怡婷死亡及丙○○受傷之結果，
    觸犯二不同之罪名，為想像競合犯，應從一重以過失致人於死罪論處。(2)事實欄
    二所為，則係犯同法第一百八十五條之三之服用酒類，不能安全駕駛動力交通工
    具而駕駛罪。所犯上開服用酒類，不能安全駕駛動力交通工具而駕駛二罪及過失
    致人於死罪，犯意各別，行為互殊，三罪應予分論併罰。爰審酌被告雖素行良好
    ，犯後亦大致坦承犯行，且已賠償被害人黃怡婷家屬新臺幣七十萬元，然被告未
    經考領適當駕駛執照，復於鉅量飲酒後，在判斷能力及反應能力均大幅衰退之情
    況下，猶駕駛機動車輛上路，對其他交通參與者之安全構成莫大之威脅，其嚴重
    違規肇事，造成無辜者之重大傷亡，前案未結，不知收斂，竟又故態復萌，再次
    酒後騎駛機車上路，固未造成他人傷亡，惟可見其未有絲毫之反省，再度所罹公
    共危險犯行之惡性，尤甚前者，更應責難，且其對告訴人丙○○未有分文之賠償
    ，事後對死者家屬及傷者未加聞問，態度惡劣，甚而於本院審理時逃匿，規避刑
    責，經通緝始逮捕到案，難認有接受裁判之意，綜據被告本件犯行之一切情狀，
    足見情節重大，分別從重量處如主文所示之刑，並定其應執行之刑，以資懲儆。
據上論斷，應依刑事訴訟法第二百九十九條第一項前段，道路交通管理處罰條例第八
十六條第一項，刑法第一百八十五條之三、第二百七十六條第一項、第二百八十四條
第一項、第五十五條、第五十一條第五款，罰金罰鍰提高標準條例第一條前段，判決
如主文。
中      華      民      國      九十一      年      三     月     七    日
                                          法  官  蔡憲德
右正本證明與原本無異。
如不服本判決應於收受本判決後送達後十日內向本院提出上訴書狀，其未敘述上訴理
由者，並得於提起上訴後十日內向本院補提理由書狀（均須按他造當事人之人數附繕
本 ）「切勿逕送上級法院」
                                          書記官   林鴻仁
中      華      民      國      九十一      年      三    月      七    日
附錄本案論罪科刑法條
刑法
第185-3條 服用毒品、麻醉藥品、酒類或其他相類之物，不能安全駕駛動力交通工具
          而駕駛者，處一年以下有期徒刑、拘役或三萬元以下罰金。
第 276 條 因過失致人於死者，處二年以下有期徒刑、拘役或二千元以下罰金。
          從事業務之人，因業務上之過失犯前項之罪者，處五年以下有期徒刑或拘
          役，得併科三千元以下罰金。
第 284 條 因過失傷害人者，處六月以下有期徒刑、拘役或五百元以下罰金，致重傷
          者，處一年以下有期徒刑、拘役或五百元以下罰金。
          從事業務之人，因業務上之過失傷害人者，處一年以下有期徒刑、拘役或
          一千元以下罰金，致重傷者，處三年以下有期徒刑、拘役或二千元以下罰
          金。
